臺灣高等法院臺中分院民事判決
110年度上易字第576號
上  訴  人  詹志傑  
訴訟代理人  黃建閔律師
被上訴人    曾信軒    
上列當事人間請求損害賠償事件，上訴人對於中華民國110年10
月7日臺灣臺中地方法院110年度訴字第1321號第一審判決提起上
訴，並為訴之追加，本院於111年5月18日言詞辯論終結，判決如
下：
    主  文
原判決廢棄。
被上訴人應給付上訴人新臺幣壹佰伍拾萬元，及自民國110年7月
20日起至清償日止，按年息百分之五計算之利息。
第一、二審（含追加之訴）訴訟費用均由被上訴人負擔。
    事實及理由
甲、程序方面：
壹、按於第二審為訴之變更或追加，非經他造同意，不得為之，
    但請求之基礎事實同一者，不在此限，民事訴訟法第446條
    第1項、第255條第1項但書第2款定有明文。上訴人於原審依
    民法第184條第1項前段、後段、第179條規定，訴請被上訴
    人給付新臺幣（下同）150萬元本息（見原審卷第14頁），
    嗣於上訴後，於本院追加依民法第542條、第544條規定為請
    求（見本院卷第49、63頁），經核原訴與追加請求之基礎事
    實均係被上訴人向上訴人謊稱：交付權利金新臺幣（下同）
    150萬元，即可以中國大陸廈門引才人力資源有限公司（下
    稱廈門引才公司）名義對外經營人力資源業務云云，上訴人
    於民國108年10月8日依指示匯款150萬元至被上訴人帳戶（
    下稱系爭款項）後，被上訴人卻未將系爭款項轉交廈門引才
    公司所衍生之爭執，基礎事實同一，核與前揭規定相符，應
    予准許。
貳、被上訴人經合法通知，未於言詞辯論期日到場，核均無民事
    訴訟法第386條所列各款情形，爰依上訴人之聲請，由其一
    造辯論而為判決。
乙、訴訟要旨：
壹、上訴人主張：被上訴人原為廈門引才公司之法定代理人，於
    108年10月間，向上訴人謊稱：交付權利金150萬元即可以該
    公司名義對外經營人力資源業務，但因我國控管對大陸地區
    之投資資金，故無法直接匯入廈門引才公司帳戶，必須先匯
    至被上訴人開設在台北富邦銀行新竹分行帳戶（下稱被上訴
    人帳戶）云云，上訴人因不知有詐，遂於108年10月8日，依
    被上訴人指示，將150萬元匯至被上訴人帳戶。惟被上訴人
    自始無履約之意思，並未將系爭款項轉交予廈門引才公司，
    而係供己花用，詐騙上訴人錢財；又上訴人本係委託被上訴
    人應將系爭款項轉給廈門引才公司，被上訴人竟背信逾越權
    限，供己花用，加以侵占，均屬故意以背於善良風俗之方法
    ，加損害於上訴人。又被上訴人如因過失未將系爭款項轉給
    廈門引才公司，亦是處理委任事務有過失，致上訴人受有15
    0萬元之損害。上訴人於109年7月間發現受騙，已先後於109
    年7月16日、110年5月13日發送「微信」給被上訴人，撤銷
    其受詐欺之意思表示，要求被上訴人退還系爭款項，被上訴
    人受領系爭款項即無法律上之原因。爰依民法第184條第1項
    前段、後段及第179條規定，擇一請求被上訴人給付150萬元
    ，及自起訴狀繕本送達翌日起至清償日止，按年息百分之5
    計算之利息等語。原審判決上訴人全部敗訴，上訴人除就原
    審駁回其依民法第184條第1項前段規定請求部分，於二審不
    再主張而未聲明不服外（見本院卷第62頁），對其餘敗訴部
    分，則提起上訴，復於本院時追加依民法第542條、第544條
    規定為請求（選擇合併），並上訴聲明求為廢棄原判決，改
    判如其原審之聲明所示。
貳、被上訴人未於本院言詞辯論期日到庭，亦未提出書狀為任何
    聲明及陳述。
參、本院之判斷：
一、上訴人主張被上訴人原為廈門引才公司之法定代理人，於10
    8年10月間，向上訴人告知：交付權利金150萬元即可以該公
    司名義對外經營人力資源業務，但因我國控管對大陸地區之
    投資資金，故無法直接匯入廈門引才公司帳戶，必須先匯至
    被上訴人帳戶等語，上訴人因而於108年10月8日，依被上訴
    人指示，將150萬元匯至被上訴人帳戶，並委託被上訴人應
    將系爭款項轉給廈門引才公司等情，業經自被上訴人處接手
    經營廈門引才公司之證人李○○到庭結證稱：廈門引才公司於
    108年4月間成立，伊有向上訴人介紹可透過該公司作為平台
    ，在大陸地區經營上訴人之人力資源業務，故上訴人與代表
    廈門引才公司之被上訴人即商談契約內容，並有簽立書面合
    同書。上訴人是將系爭款項匯到被上訴人帳戶後，才告知伊
    ，上訴人有表示係因系爭款項無法由正常管道匯給該公司等
    語（見本院卷第56-58頁），並有原證1合伙經營合同書、匯
    款回條聯附卷可稽（見原審卷第19-23、95頁），堪信實在
    。基此，被上訴人代表廈門引才公司與上訴人簽立原證1合
    伙經營合同書時，兩造既有約定由上訴人將系爭款項先匯至
    被上訴人帳戶，再由被上訴人轉給廈門引才公司，則上訴人
    主張其有委託被上訴人處理事務（即將匯至被上訴人帳戶之
    系爭款項，轉給廈門引才公司），兩造間有成立委任關係，
    即有所憑，堪信可採。
二、上訴人復主張被上訴人嗣後未依委任契約，將系爭款項轉給
    廈門引才公司，竟背信逾越權限，將悉數供己花用，侵占系
    爭款項，致伊受有150萬元損害等語，則經證人李○○結證稱
    ：被上訴人離開廈門引才公司後，由伊接手經營，經伊調取
    該公司帳戶明細，未能查到系爭款項入帳，伊即於109年8月
    12日發出原證5說明書給上訴人，告知上開查帳結果等語詳
    確（見本院卷第56-62頁），並有原證5說明書、原證6廈門
    引才公司帳戶明細、營業執照、人力資源服務許可證在卷可
    憑（見原審卷第31-43、45-65、97-101頁）；被上訴人則對
    其有依兩造間之委任契約，將系爭款項轉給廈門引才公司乙
    節，未能舉證以實其說。據上，上訴人此部分主張，應認符
    實，堪信可採。
三、按受任人因處理委任事務有過失，或因逾越權限之行為所生
    之損害，對於委任人應負賠償之責。又受任人為自己之利益
    ，使用應交付於委任人之金錢或使用應為委任人利益而使用
    之金錢者，應自使用之日起，支付利息。如有損害，並應賠
    償，民法第544條、第542條分別有明文。查被上訴人未依兩
    造委任契約之約定，將系爭款項轉給廈門引才公司，而係逾
    越權限，悉數供己花用，致上訴人受有150萬元之損害，業
    經本院審認如前，上訴人依上開規定，請求被上訴人賠償損
    害150萬元，及自起訴狀繕本送達翌日起算之利息，即於法
    有據，應予准許。又被上訴人自108年11月12日出境迄今，
    有入出境資訊連結作業查詢可佐（見原審卷第83頁），上訴
    人之起訴狀繕本係於110年5月20日經原審公告為公示送達，
    依民事訴訟法第152條規定，及參照最高法院94年度第1次庭
    長、法官會議提案二決議意旨，於110年7月19日午後12時生
    送達效力。從而，上訴人請求被上訴人給付150萬元，及自
    起訴狀繕本送達翌日即110年7月20日起至清償日止，按年息
    百分之5計算之利息（民法第233條第1項、第203條參照），
    為有理由，應予准許。又上訴人依民法第542、544條規定所
    為之請求既有理由，則其就同一給付，主張選擇合併，另依
    民法第184條第1項後段、第179條規定為請求部分，即無再
    予審究之必要，附此敘明。
四、綜上所述，上訴人依民法第542條、第544條之規定，請求被
    上訴人給付150萬元，及自110年7月20日起至清償日止，按
    年息百分之5計算之利息，自屬正當，應予准許。原審不及
    審酌上訴人於二審所追加之訴，而駁回上訴人依民法第184
    條第1項後段、第179條規定請求150萬元本息部分，即有未
    洽，上訴意旨指摘原判決不當，求予廢棄改判，為有理由，
    爰由本院廢棄改判如主文第二項所示。
肆、本件事證已臻明確，兩造其餘之攻擊或防禦方法及所用之證
    據，經本院斟酌後，認為均不足以影響本判決之結果，爰不
    逐一論列，附此敘明。
伍、據上論結，本件上訴及追加之訴均為有理由，判決如主文。
中　　華　　民　　國　　111 　年　　5 　　月　　31　　日
            民事第四庭    審判長法  官　林慧貞
                        　      法  官　王怡菁
                          　    法  官　莊嘉蕙
正本係照原本作成。                          　 
不得上訴。        　  
       　　　　　　　　　　　   書記官  高麗玲
　　　　　　　　　　　 
中　　華　　民　　國　　111 　年　　6 　　月　　1 　　日